【裁判字號】    92,訴緝,62
【裁判日期】    920331
【裁判案由】    毒品危害防制條例
【裁判全文】
臺灣高雄地方法院刑事判決                         九十二年度訴緝字第六二號
    公  訴  人  臺灣高雄地方法院檢察署檢察官
    被      告  甲○○
右列被告因違反毒品危害防制條例案件，經檢察官提起公訴（九十一年度毒偵字第二
三二０號）及公訴人移
左：
    主  文
甲○○連續施用第一級毒品，累犯，處有期徒刑壹年。
扣案之第一級毒品海洛因壹包（淨重壹點貳肆公克，包裝重零點參參公克）、含海洛
因之針筒貳支及塑膠鏟管壹支，均沒收銷燬之。橡皮管貳條沒收。
    事  實
一、甲○○前於民國八十五年間因違反麻醉藥品管制條例案件，經台灣桃園地方法院
    判處有期徒刑四月確定，於八十七年十二月十一日執行完畢。又其前因違反毒品
    危害防制條例，經強制戒治期滿後，於九十一年三月二十二日，經臺灣高雄地方
    法院檢察署檢察官以九十一年度戒毒偵字第二九八號不起訴處分確定。然猶不知
    悛悔，其明知海洛因係業經公告列為毒品危害防制條例第二條第二項第一款之第
    一級毒品，不得非法持有、施用，詎仍未戒除施用毒品習性，復基於非法施用第
    一級毒品海洛因之概括犯意，自九十一年五月十五日十三時許回溯二十四小時內
    之某時起至同年八月十五日二十三時五十五分許回溯二十四小時之某時止，在不
    詳地點施用第一級毒品海洛因多次，為警先於同年五月十五日十三時許，在高雄
    市苓雅區○○○路一二八巷口查獲，並扣得其所之有第一級毒品海洛因一包（淨
    重一點二四公克、包裝重零點三三公克）及供施用毒品之器具注射針筒二支、塑
    膠鏟管一支、橡皮管二條，復於同年八月十五日二十三時五十五分許，經警查獲
    並採尿送驗而悉上情。甲○○因本件施用毒品案件，經臺灣高雄地方法院檢察署
    檢察官聲請令入戒治處所施以強制戒治，而經本院以九十一年毒聲字第三九八九
    號裁定令入戒治處所，施以強制戒治一年。
二、案經高雄市政府警察局楠梓分局報告臺灣高雄地方法院檢察署檢察官偵查起訴及
    檢察官移送併案審理。
    理  由
一、訊據被告甲○○坦承第一次查獲時有施用第一級毒品海洛因，惟矢口否認第二次
    查獲時有施用第一級毒品海洛因。然查：
（一）被告第一次查獲時為警當場查獲之海洛因一包、殘留海洛因之針筒二支及塑膠
      鏟管一支等物。又扣案疑似海洛因之白色粉末一包（淨重為一點二四公克，包
      裝重為零點三三公克），經法務部調查局以化學呈色法及氣相層析質譜儀分析
      法檢驗結果，確係第一級毒品海洛因無誤，此亦有該局編號二二一三五五
      ０號鑑定通知書一紙在卷可參。又該扣案之針筒二支及塑膠鏟管一支送高雄醫
      學大學附設中和紀念醫院檢驗結果，認均含有海洛因成分，有該局九十一年八
      月六日檢驗報告二紙（報告編號分別為九一０七─三一八至三一九號）附卷可
      稽。且被告第一次查獲當日經警採檢之尿液，經送高雄市立凱旋醫院檢驗，驗
      後呈嗎啡陽性反應，有該院九十一年六月五日高市凱醫字第四九一號煙毒尿液
      檢驗報告一紙附卷可稽，足徵被告此部分自白施用第一級毒品海洛因，確與事
      實相符。
（二）被告雖矢口否認第二次查獲時有施用第一級毒品海洛因之犯行云云。按目前常
      用的尿液安非他命或嗎啡篩檢方式包括酵素免疫方析法（EIA，ENZYME EMMUNO
      ASSAY）、薄層色層分析法（TLC，THIN LAYERCHROMATOG RAPH Y）和放射免
      疫分析法（RIA，RAD IOIMMUNOASSAY），在文獻報告中，確實有藥品或食物因
      交叉反應CRO SSREAC TOI N），可在尿液中測試中產生偽陽性（FA L SE POSI
      TIVE）之安非他命或嗎啡反應，惟利用精密之儀器分析，將可排除偽陽性之可
      能，而得到正確的答案，因此篩檢結果必須進一步確認。在目前最常用之確認
      方法為氣相層析質譜儀（GC/MS，GAS CHR OMATO GRA PHY/MASS SPECTROMETRY
      ），此因乃在良好的操作條件下，以氣相層析質譜儀作藥物及其代謝產物定性
      及定量分析，幾乎不會有偽陽性反應產生，是被告第二次被查獲時經警採集尿
      液送臺灣檢驗科技股份有限公司以氣相層析質譜儀分析法複驗，以尿液中嗎啡
      最低檢出值１０００ｎｇ／ｍｌ為標準，被告尿液濃度已高達８４６６０ｎｇ
      ／ｍｌ，顯逾判斷嗎啡陽性反應之標準，此有該公司九十一年九月六日濫用藥
      物尿液檢驗報告書一紙可佐（報告編號為ＫＺ000000000000號）
      ，足徵被告前開所辯，顯係責之詞，不足採信。
（三）又被告前因違反毒品危害防制條例，戒治期滿後經台灣高雄地方法院檢察署檢
      察官以九十一年度戒毒偵字第二九八號為不起訴處分確定等情，有台灣高等法
      院被告全國前案紀錄表及台灣高雄地方法院檢察署檢察官前揭不起訴處分書各
      一份附卷可憑，是本件被告於不起訴之處分後，於五年內再犯施用第一級毒品
      之罪證明確，其犯行洵堪認定。又被告因本件施用毒品案件，經本院以九十一
      年度毒聲字第三九八九號裁定令入戒治處所施以強制戒治，亦有前揭裁定書各
      乙份附卷可稽，本件事證明確，被告犯行洵堪認定。
二、核其所為，係犯毒品危害防制條例第十條第一項之施用第一級毒品罪。被告施用
    海洛因時持有海洛因之低度行為，應為施用之高度行為所吸收，不另論罪。又被
    告先後多次施用第一級毒品海洛因之犯行，時間緊接，手段相同，觸犯構成要件
    相同之罪，顯係基於概括犯意反覆為之，為連續犯，應依刑法第五十六條之規定
    ，以一罪論。至被告自九十年五月底至同年八月十五日止施用第一級毒品之犯行
    ，雖未經公訴人提起公訴，惟此部分事實既與前開論罪部分有連續犯之裁判上一
    罪關係，為起訴效力所及，本院自得併予審酌。又被告曾因違反麻醉藥品管制條
    例案件，經台灣桃園地方法院判處有期徒刑四月確定，於八十七年十二月十一日
    執行完畢等情，此有臺灣高等法院被告全國前案紀錄表一件在卷可按，是被告於
    有期徒刑執行完畢後，五年內再犯本件有期徒刑以上之罪，係屬累犯，應依刑法
    第四十七條之規定，加重其刑。被告有二種以上刑之加重事由，應依刑法第七十
    條之規定，遞加重之。爰審酌被告前因施用毒品案件，經檢察官為不起訴處分確
    定後，仍未戒絕毒品，再犯相同之罪，顯見其戒毒意志不堅，惟念其施用毒品乃
    自戕一己健康，尚未危害他人且犯後坦承犯行等一切情狀，量處如主文所示之刑
    。另扣案之第一級毒品海洛因一包（淨重一點二四公克，包裝重零點三三公克）
    ，應依毒品危害防制條例第十八條第一項前段規定，不問屬於犯人與否，仍應宣
    告沒收併銷燬之。又扣案之殘留海洛因之針筒二支及塑膠鏟管一支，為被告所有
    ，業據其供承在卷，且經送驗後均有毒品海洛因反應，已如前述，是其上殘留之
    海洛因無從與之分離，均應依毒品危害防治條例第十八條第一項前段之規定，併
    予沒收銷燬之。至鑑驗耗損部分，因已滅失，故不予宣告沒收，併予敘明。另扣
    案之橡皮管二條，經送驗後，雖未有毒品之反應，此有高雄醫學大學附設中和紀
    念醫院九十一年八月六日檢驗報告一紙（報告編號九一０七─三一七號）附卷可
    稽，然係被告所有供犯罪之物，業據其供承在卷，爰依刑法第三十八條第一項第
    二款規定，宣告沒收。
據上論斷，應依刑事訴訟法第二百九十九條第一項前段，毒品危害防制條例第十條第
一項、第十八條第一項，刑法十一條、第四十七條、第五十六條、第三十八條第一項
第二款，判決如主文。
本案經檢察官鄧藤墩到庭執行職務。
中      華      民      國    九十二    年      三      月    三十一    日
                                    臺灣高雄地方法院刑事第五庭
                                        審判長法  官    吳永宋
                                              法  官    林家賢
                                              法  官    張茹棻
右正本證明與原本無異。
如不服本判決，應於判決送達後十日內，向本院提出上訴狀。
                                              書記官    李忠霖
中      華      民      國    九十二    年      三      月    三十一    日
附錄法條
毒品危害防制條例第十條
施用第一級毒品者，處六月以上五年以下有期徒刑。
施用第二級毒品者，處三年以下有期徒刑。


司法院資訊處製作；財團法人民間司法改革基金會備份。
